---
title: "Pengantar Analisis"
---

```{r}
#| label: setup
#| include: false

library(lavaan)
library(semPlot)
library(semTools)
library(googlesheets4)
library(knitr)
library(dplyr)
library(psych)

# Helper function: Tabel Demografi
print_demo_table <- function(variabel, labels) {
    freq <- table(variabel, useNA = "ifany")
    pct  <- prop.table(freq) * 100
    display <- sapply(names(freq), function(x) {
        if (is.na(x)) return("Missing")
        if (x %in% names(labels)) return(labels[[x]])
        return(x)
    })
    data.frame(
        Kategori   = unname(display),
        Frekuensi  = as.numeric(freq),
        Persentase = paste0(round(pct, 2), "%"),
        check.names = FALSE
    )
}

# Helper function: Menghasilkan dataframe reliabilitas
get_rel_df <- function(fit) {
  if (is.null(fit)) return(NULL)
  a <- compRelSEM(fit, tau.eq = TRUE)
  o <- compRelSEM(fit, tau.eq = FALSE)
  ave <- AVE(fit)
  data.frame(
      Faktor = names(a),
      Alpha  = round(as.numeric(a), 3),
      Omega  = round(as.numeric(o[names(a)]), 3),
      AVE    = round(as.numeric(ave[names(a)]), 3),
      check.names = FALSE
  )
}

# Helper function: Tabel Reliabilitas (Markdown HTML)
print_rel_table <- function(fit) {
  res <- get_rel_df(fit)
  if (is.null(res)) return(cat("Tidak dapat menghitung reliabilitas karena model CFA tidak konvergen.\n"))
  return(knitr::kable(res))
}

# Buat folder output
folder_output <- "Output_Main/"
dir.create(folder_output, showWarnings = FALSE, recursive = TRUE)
```

::: {.callout-note}
## Catatan Penting
File ini berisi analisis utama untuk pengujian model pengukuran (CFA) dan reliabilitas alat ukur yang terintegrasi secara *real-time* dengan basis data primer.
:::

# Persiapan Data {#sec-persiapan}

## Import Dataset

```{r}
#| label: import-data
# Menonaktifkan autentikasi Google
gs4_deauth() 

# Tautan dokumen sumber data
link_spreadsheet <- "https://docs.google.com/spreadsheets/d/1u7L4GSSsuVDv9j7ccgWvccwr7A5Ks0szkiY-RTHVsA8/edit?usp=sharing"

# Membaca data penelitian
df <- read_sheet(link_spreadsheet, sheet = "DATA FINAL")

# Penyesuaian list columns dan tipe data
df[] <- lapply(df, function(x) {
  if (is.list(x)) {
    x <- unlist(lapply(x, function(v) if(is.null(v)) NA else as.character(v)))
  }
  return(x)
})
df <- as.data.frame(df, check.names = FALSE)

# Mapping nama variabel demografi (Menggunakan nama kolom pasti / fixed keyword)
df$Gender   <- df[["Jenis Kelamin"]]
df$Usia     <- df[["Usia Anda saat ini (dalam angka):"]]
df$Semester <- as.character(df[["Semester yang anda jalani saat ini"]])
df$Provinsi <- df[["Daerah tempat tinggal saat ini"]]
df$Area     <- df[["Mana yang paling menggambarkan area tempat tinggal Anda saat ini?"]]
df$Hunian   <- df[["Selama berkuliah, jenis tempat tinggal utama Anda adalah:"]]
```

Dataset berisi **`r nrow(df)`** observasi dan siap digunakan untuk analisis lanjutan.

# Analisis Deskriptif {#sec-deskriptif}

## Statistik Deskriptif Demografi Responden {#sec-demografi}



**Total Sampel (N):** `r nrow(df)`

### Jenis Kelamin
```{r}
#| label: tbl-gender
#| tbl-cap: "Distribusi Jenis Kelamin"
kable(print_demo_table(df$Gender, c("1" = "Laki-laki", "2" = "Perempuan")))
```

### Usia
```{r}
#| label: demografi-usia
usia_m   <- round(mean(df$Usia, na.rm = TRUE), 2)
usia_sd  <- round(sd(df$Usia, na.rm = TRUE), 2)
usia_min <- min(df$Usia, na.rm = TRUE)
usia_max <- max(df$Usia, na.rm = TRUE)
```
*M* = `r usia_m` tahun, *SD* = `r usia_sd`, Min = `r usia_min`, Max = `r usia_max`.

### Semester
```{r}
#| label: tbl-semester
#| tbl-cap: "Distribusi Semester"
kable(print_demo_table(df$Semester, c("1" = "Semester 1", "2" = "Semester 2", "3" = "Semester 3", "4" = "Semester 4", "5" = "Semester 5", "6" = "Semester 6", "7" = "Semester 7", "8" = "Semester 8", "Lebih dari semester 8" = "> Semester 8")))
```

### Area Tempat Tinggal
```{r}
#| label: tbl-area
#| tbl-cap: "Distribusi Area Tempat Tinggal"
kable(print_demo_table(df$Area, c("1" = "Urban (Kota)", "2" = "Suburban (Pinggiran)", "3" = "Rural (Pedesaan)")))
```

### Tipe Hunian
```{r}
#| label: tbl-hunian
#| tbl-cap: "Distribusi Tipe Hunian"
kable(print_demo_table(df$Hunian, c("1" = "Rumah Orang Tua", "2" = "Kos/Kontrakan", "3" = "Asrama", "4" = "Lainnya")))
```


# Model Pengukuran Final {#sec-cfa}

Analisis validitas konstruk menggunakan kerangka *Confirmatory Factor Analysis* (CFA) murni (satu lapis). 

## CFA Environmental Identity (EID) {#sec-cfa-eid}

Model pengukuran unidimensional untuk EID (14 aitem). *Dioptimasi dengan toleransi 3 Modification Indices terbesar.*

```{r}
#| label: cfa-eid
model_eid <- "
  EID =~ EID_1 + EID_2 + EID_3 + EID_4 + EID_5 + EID_6 + EID_7 + EID_8 + EID_9 + EID_10 + EID_11 + EID_12 + EID_13 + EID_14 
  EID_7 ~~ EID_12 
  EID_3 ~~ EID_6 
  EID_11 ~~ EID_13 
"
fit_eid <- cfa(model_eid, data = df, std.lv = TRUE)
summary(fit_eid, fit.measures = TRUE, standardized = TRUE)
```

### Reliabilitas EID

```{r}
#| label: tbl-rel-eid
#| tbl-cap: "Reliabilitas Skala EID"
print_rel_table(fit_eid)
```

## CFA Environmental Self-Identity (ESI) {#sec-cfa-esi}

Model pengukuran unidimensional untuk ESI (6 aitem). *Murni teoritis.*

```{r}
#| label: cfa-esi
model_esi <- "
  ESI =~ ESI_1 + ESI_2 + ESI_3 + ESI_4 + ESI_5 + ESI_6 
"
fit_esi <- cfa(model_esi, data = df, std.lv = TRUE)
summary(fit_esi, fit.measures = TRUE, standardized = TRUE)
```

### Reliabilitas ESI

```{r}
#| label: tbl-rel-esi
#| tbl-cap: "Reliabilitas Skala ESI"
print_rel_table(fit_esi)
```

## CFA Pro-Social Meaning in Life (PSMLS) {#sec-cfa-psmls}

Model multidimensional 4-faktor yang saling berkorelasi (First-Order). *Murni teoritis.*

```{r}
#| label: cfa-psmls
model_psmls <- "
  TechComp =~ PSMLS_1 + PSMLS_2 + PSMLS_3 + PSMLS_4 + PSMLS_5
  SocialRel =~ PSMLS_6 + PSMLS_7 + PSMLS_8
  Privacy =~ PSMLS_9 + PSMLS_10 + PSMLS_11
  InfoAware =~ PSMLS_12 + PSMLS_13 + PSMLS_14
"
fit_psmls <- cfa(model_psmls, data = df, std.lv = TRUE)
summary(fit_psmls, fit.measures = TRUE, standardized = TRUE)
```

### Reliabilitas PSMLS

```{r}
#| label: tbl-rel-psmls
#| tbl-cap: "Reliabilitas Skala PSMLS (Dimensi)"
print_rel_table(fit_psmls)
```

## CFA Pro-Environmental Behavior (PEB) {#sec-cfa-peb}

Model multidimensional 4-faktor (First-Order). *Dioptimasi dengan 3 MI.*

```{r}
#| label: cfa-peb
model_peb <- "
  ConsLife =~ PEB_1 + PEB_2 + PEB_3 + PEB_4 + PEB_5
  SocEnv =~ PEB_6 + PEB_7 + PEB_8 + PEB_9 + PEB_10
  EnvCit =~ PEB_11 + PEB_12 + PEB_13 + PEB_14 + PEB_15
  LandStew =~ PEB_16 + PEB_17
  PEB_7 ~~ PEB_8 
  PEB_9 ~~ PEB_10 
  PEB_2 ~~ PEB_3 
"
fit_peb <- cfa(model_peb, data = df, std.lv = TRUE)
summary(fit_peb, fit.measures = TRUE, standardized = TRUE)
```

### Reliabilitas PEB

```{r}
#| label: tbl-rel-peb
#| tbl-cap: "Reliabilitas Skala PEB (Dimensi)"
print_rel_table(fit_peb)
```

## CFA Psychological Well-Being (PWB) {#sec-cfa-pwb}

Model multidimensional 6-faktor (First-Order). *Dioptimasi dengan 3 MI.*

```{r}
#| label: cfa-pwb
model_pwb <- "
  Autonomy =~ PWB_1 + PWB_7 + PWB_13_R + PWB_19_R + PWB_25 + PWB_31_R + PWB_37
  Mastery =~ PWB_2 + PWB_8 + PWB_14_R + PWB_20 + PWB_26_R + PWB_32_R + PWB_38
  Growth =~ PWB_3_R + PWB_9 + PWB_15_R + PWB_21 + PWB_27_R + PWB_33 + PWB_39_R
  Relations =~ PWB_4 + PWB_10_R + PWB_16_R + PWB_22 + PWB_28 + PWB_34_R + PWB_40
  Purpose =~ PWB_5_R + PWB_11 + PWB_17_R + PWB_23_R + PWB_29 + PWB_35 + PWB_41_R
  Acceptance =~ PWB_6 + PWB_12 + PWB_18_R + PWB_24 + PWB_30_R + PWB_36_R + PWB_42
  PWB_34_R ~~ PWB_30_R 
  PWB_26_R ~~ PWB_22 
  PWB_37 ~~ PWB_36_R 
"
fit_pwb <- tryCatch(cfa(model_pwb, data = df, std.lv = TRUE), error = function(e) NULL)

if(!is.null(fit_pwb)){
  summary(fit_pwb, fit.measures = TRUE, standardized = TRUE)
} else {
  cat("Model gagal dikalkulasi (Not Converged).\n")
}
```

### Reliabilitas PWB

```{r}
#| label: tbl-rel-pwb
#| tbl-cap: "Reliabilitas Skala PWB (Dimensi)"
print_rel_table(fit_pwb)
```



```{r}
#| label: export-txt
#| include: false

# Membuat file TXT tunggal berisi semua output CFA
folder_output <- "Output_Main/"
dir.create(folder_output, showWarnings = FALSE, recursive = TRUE)
file_txt <- paste0(folder_output, "Hasil_Analisis_CFA.txt")

sink(file_txt)
cat("=================================================================\n")
cat("          LAPORAN ANALISIS DATA: DESKRIPTIF DAN CFA\n")
cat(paste("                   Dicetak pada:", Sys.time(), "\n"))
cat("=================================================================\n\n")

cat("=================================================================\n")
cat("STATISTIK DESKRIPTIF DEMOGRAFI\n")
cat("=================================================================\n\n")

cat("1. Jenis Kelamin\n")
print(print_demo_table(df$Gender, c("1" = "Laki-laki", "2" = "Perempuan")), row.names = FALSE)

cat("\n2. Usia\n")
cat(sprintf("Mean = %.2f, SD = %.2f, Min = %d, Max = %d\n", mean(df$Usia, na.rm=TRUE), sd(df$Usia, na.rm=TRUE), min(df$Usia, na.rm=TRUE), max(df$Usia, na.rm=TRUE)))

cat("\n3. Semester\n")
print(print_demo_table(df$Semester, c("1" = "Semester 1", "2" = "Semester 2", "3" = "Semester 3", "4" = "Semester 4", "5" = "Semester 5", "6" = "Semester 6", "7" = "Semester 7", "8" = "Semester 8", "Lebih dari semester 8" = "> Semester 8")), row.names = FALSE)

cat("\n4. Area Tempat Tinggal\n")
print(print_demo_table(df$Area, c("1" = "Urban (Kota)", "2" = "Suburban (Pinggiran)", "3" = "Rural (Pedesaan)")), row.names = FALSE)

cat("\n5. Tipe Hunian\n")
print(print_demo_table(df$Hunian, c("1" = "Rumah Orang Tua", "2" = "Kos/Kontrakan", "3" = "Asrama", "4" = "Lainnya")), row.names = FALSE)


cat("\n=================================================================\n")
cat("          HASIL ANALISIS CONFIRMATORY FACTOR ANALYSIS (CFA)\n")
cat("=================================================================\n\n")

cat("\n=================================================================\n")
cat("1. ENVIRONMENTAL IDENTITY (EID)\n")
cat("=================================================================\n")
print(summary(fit_eid, fit.measures = TRUE, standardized = TRUE))
cat("\n--- Reliabilitas ---\n")
print(get_rel_df(fit_eid), row.names = FALSE)

cat("\n=================================================================\n")
cat("2. ENVIRONMENTAL SELF-IDENTITY (ESI)\n")
cat("=================================================================\n")
print(summary(fit_esi, fit.measures = TRUE, standardized = TRUE))
cat("\n--- Reliabilitas ---\n")
print(get_rel_df(fit_esi), row.names = FALSE)

cat("\n=================================================================\n")
cat("3. PRO-SOCIAL MEANING IN LIFE (PSMLS)\n")
cat("=================================================================\n")
print(summary(fit_psmls, fit.measures = TRUE, standardized = TRUE))
cat("\n--- Reliabilitas ---\n")
print(get_rel_df(fit_psmls), row.names = FALSE)

cat("\n=================================================================\n")
cat("4. PRO-ENVIRONMENTAL BEHAVIOR (PEB)\n")
cat("=================================================================\n")
print(summary(fit_peb, fit.measures = TRUE, standardized = TRUE))
cat("\n--- Reliabilitas ---\n")
print(get_rel_df(fit_peb), row.names = FALSE)

cat("\n=================================================================\n")
cat("5. PSYCHOLOGICAL WELL-BEING (PWB)\n")
cat("=================================================================\n")
if(!is.null(fit_pwb)){
  print(summary(fit_pwb, fit.measures = TRUE, standardized = TRUE))
  cat("\n--- Reliabilitas ---\n")
  print(get_rel_df(fit_pwb), row.names = FALSE)
} else {
  cat("Model PWB Not Converged.\n")
}
sink()

# Buka file TXT otomatis (Hanya jika dijalankan lokal di Mac)
if (interactive() && Sys.info()["sysname"] == "Darwin") {
  system(paste("open", file_txt))
}
```
