---
title: "Analisis Data Tesis — Script Utama"
subtitle: |
  Peran Keterlibatan Mahasiswa dalam Organisasi Lingkungan sebagai Moderator
  dalam Pengaruh Skeptisisme Perubahan Iklim terhadap Perilaku Pro-Lingkungan
author: "Muhammad Niam Makhali"
institute: "Magister Sains Psikologi, Fakultas Psikologi, Universitas Padjadjaran"
date: 2026-01-30
date-format: long
lang: id
format:
  html:
    toc: true
    toc-depth: 3
    toc-title: "Daftar Isi"
    number-sections: true
    code-fold: true
    code-tools: true
    code-summary: "Lihat kode"
    embed-resources: true
    theme: cosmo
    fig-dpi: 300
    df-print: kable
execute:
  warning: false
  message: false
---

```{r}
#| label: setup
#| include: false

library(readxl)
library(lavaan)
library(semPlot)
library(semTools)
library(ggplot2)
library(ggpubr)
library(dplyr)
library(interactions)
library(jtools)
library(car)
library(nortest)
library(sandwich)
library(lmtest)
library(writexl)
library(psych)
library(corrplot)
library(moments)
library(ggcorrplot)
library(RColorBrewer)
library(emmeans)
library(rempsyc)
library(officer)
library(flextable)
library(purrr)
library(broom)
library(papaja)
library(knitr)

folder_output <- "Output_Main/"
dir.create(folder_output, showWarnings = FALSE, recursive = TRUE)
```

::: {.callout-note}
## Catatan Penting
File ini adalah **script utama tesis**, hanya berisi analisis yang dilaporkan langsung di draft final Bab 3 dan Bab 4.
Analisis arsip/lampiran tersimpan di file terpisah: `Supplementary_Analysis.R`.
:::

# Persiapan Data {#sec-persiapan}

## Import Dataset

```{r}
#| label: import-data
data <- read_excel("QC.xlsx")
```

Dataset `QC.xlsx` berisi **`r nrow(data)`** observasi dan **`r ncol(data)`** variabel setelah proses quality control.

# Analisis Deskriptif {#sec-deskriptif}

## Statistik Deskriptif Demografi Responden {#sec-demografi}

```{r}
#| label: demografi-helper
# Fungsi helper tabel frekuensi demografi
print_demo_table <- function(variabel, labels, judul) {
    freq <- table(variabel, useNA = "ifany")
    pct  <- prop.table(freq) * 100
    display <- sapply(names(freq), function(x) if (is.na(x)) "Missing" else labels[x])
    data.frame(
        Kategori   = display,
        Frekuensi  = as.numeric(freq),
        Persentase = paste0(round(pct, 2), "%"),
        check.names = FALSE
    )
}
```

```{r}
#| label: demografi-n
n_total <- nrow(data)
```

**Total Sampel (N):** `r n_total`

### Jenis Kelamin

```{r}
#| label: tbl-gender
#| tbl-cap: "Distribusi Jenis Kelamin"
kable(print_demo_table(data$Gender, c("1" = "Laki-laki", "2" = "Perempuan"), "Gender"))
```

### Usia

```{r}
#| label: demografi-usia
usia_m   <- apa_num(mean(data$Usia, na.rm = TRUE), digits = 2, gt1 = TRUE)
usia_sd  <- apa_num(sd(data$Usia, na.rm = TRUE), digits = 2, gt1 = TRUE)
usia_min <- min(data$Usia, na.rm = TRUE)
usia_max <- max(data$Usia, na.rm = TRUE)
```

*M* = `r usia_m` tahun, *SD* = `r usia_sd`, Min = `r usia_min`, Max = `r usia_max`.

### Semester

```{r}
#| label: tbl-semester
#| tbl-cap: "Distribusi Semester (5 Kategori)"
kable(print_demo_table(
    data$Semester,
    c("1" = "Semester 1-2", "2" = "Semester 2-3", "3" = "Semester 3-4",
      "4" = "Semester 5-6", "5" = "Semester 7 atau Lebih"),
    "Semester"
))
```

```{r}
#| label: tbl-semester-recode
#| tbl-cap: "Distribusi Semester (Recoded — 3 Kategori)"
data$Semester_Recode <- ifelse(data$Semester == 1, "Semester Awal (1-2)",
    ifelse(data$Semester %in% c(2, 3), "Semester Menengah (3-4)",
        "Semester Lanjut (>=5)"
    )
)
sem_recode_freq <- table(data$Semester_Recode, useNA = "ifany")
sem_recode_pct  <- prop.table(sem_recode_freq) * 100
kable(data.frame(
    Kategori   = names(sem_recode_freq),
    Frekuensi  = as.numeric(sem_recode_freq),
    Persentase = paste0(round(sem_recode_pct, 2), "%"),
    check.names = FALSE
))
```

### Area Tempat Tinggal

```{r}
#| label: tbl-area
#| tbl-cap: "Distribusi Area Tempat Tinggal"
kable(print_demo_table(data$Area, c("1" = "Urban", "2" = "Suburban", "3" = "Rural"), "Area"))
```

### Tipe Hunian

```{r}
#| label: tbl-hunian
#| tbl-cap: "Distribusi Tipe Hunian"
kable(print_demo_table(
    data$Hunian,
    c("1" = "Kos/Kontrakan", "2" = "Rumah Orang Tua/Wali", "3" = "Asrama", "4" = "Lainnya"),
    "Hunian"
))
```

### Pengetahuan Lingkungan

```{r}
#| label: tbl-knowl
#| tbl-cap: "Distribusi Pengetahuan tentang Lingkungan"
kable(print_demo_table(data$Knowl, c("0" = "Tidak", "1" = "Ya"), "Knowl"))
```

### Lama Bergabung dengan Organisasi Lingkungan

```{r}
#| label: tbl-bergabung
#| tbl-cap: "Distribusi Lama Bergabung"
kable(print_demo_table(
    data$Bergabung,
    c("1" = "1-2 Tahun", "2" = "2-3 Tahun", "3" = "Lebih dari 3 Tahun"),
    "Bergabung"
))
```

### Provinsi

```{r}
#| label: tbl-provinsi
#| tbl-cap: "Distribusi Provinsi"
kable(print_demo_table(
    data$Provinsi,
    c("1" = "Jawa Barat", "2" = "Jawa Tengah", "3" = "Jawa Timur",
      "4" = "Banten", "5" = "DIY", "6" = "DKI Jakarta"),
    "Provinsi"
))
```

### Status Anggota

```{r}
#| label: tbl-anggota
#| tbl-cap: "Distribusi Status Anggota"
kable(print_demo_table(data$Anggota, c("1" = "Pengurus", "2" = "Anggota Biasa"), "Anggota"))
```


## Statistik Deskriptif Level Item {#sec-item-deskriptif}

Digunakan untuk data screening dan pengecekan normalitas univariat.

```{r}
#| label: tbl-item-stats
#| tbl-cap: "Statistik Deskriptif Level Item (Indikator)"
item_cols <- names(data)[grep("^P\\d+$|^C\\d+$|^O\\d*$", names(data))]

item_desc <- describe(data[, item_cols], type = 2)

item_stats <- data.frame(
    Item     = item_cols,
    N        = item_desc$n,
    Mean     = round(item_desc$mean, 2),
    SD       = round(item_desc$sd, 2),
    Min      = item_desc$min,
    Max      = item_desc$max,
    Skewness = round(item_desc$skew, 2),
    Kurtosis = round(item_desc$kurtosis, 2),
    check.names = FALSE
)

item_stats_apa <- transform(item_stats,
    Mean     = apa_num(Mean, digits = 2, gt1 = TRUE),
    SD       = apa_num(SD, digits = 2, gt1 = TRUE),
    Skewness = apa_num(Skewness, digits = 2, gt1 = TRUE),
    Kurtosis = apa_num(Kurtosis, digits = 2, gt1 = TRUE)
)
kable(item_stats_apa)
```

::: {.callout-tip}
## Catatan
- Skewness & Kurtosis: Type 2 (`psych::describe`), konsisten dengan JASP/SPSS.
- Kurtosis = Excess Kurtosis (distribusi normal = 0).
- Threshold (West et al., 1995): Skewness > |2.0|, Kurtosis > |7.0|.
- Jika ada pelanggaran: gunakan estimator Robust (MLR/Sandwich).
:::


# Model Pengukuran Final (Bab 3) {#sec-cfa}

CFA: PEB (Bifaktor), OL (Second-Order), CCS (Bifaktor).

## CFA PEB — Model Bifaktor {#sec-cfa-peb}

Model bifaktor: satu faktor **umum** (PEB) menjelaskan semua item, ditambah satu faktor **spesifik** (Factor2) untuk item PEB Privat. Faktor umum dan spesifik bersifat ortogonal (tidak berkorelasi).

> Referensi: Brown, T. A. (2015). *Confirmatory Factor Analysis for Applied Research* (2nd ed.).

```{r}
#| label: cfa-peb
model_peb <- "
PEB     =~ P3 + P4 + P7 + P8 + P10 + P11 + P12 + P13 + P14 + P15 + P16 + P17 + P18 + P19
Factor2 =~ P3 + P4 + P7 + P8 + P10
P18 ~~ P19
"
fit_peb <- cfa(model_peb,
    data = data, estimator = "mlr",
    orthogonal = TRUE, std.lv = TRUE
)
summary(fit_peb, fit.measures = TRUE, standardized = TRUE)
```

### Reliabilitas PEB

```{r}
#| label: tbl-rel-peb
#| tbl-cap: "Reliabilitas PEB (Bifaktor)"
.alpha_peb <- compRelSEM(fit_peb, return.total = TRUE, tau.eq = TRUE)
.omega_peb <- compRelSEM(fit_peb, return.total = TRUE, tau.eq = FALSE)
.ave_peb   <- AVE(fit_peb)

rel_peb <- data.frame(
    Faktor = names(.alpha_peb),
    Alpha  = round(as.numeric(.alpha_peb), 3),
    Omega  = round(as.numeric(.omega_peb[names(.alpha_peb)]), 3),
    AVE    = round(as.numeric(.ave_peb[names(.alpha_peb)]), 3),
    check.names = FALSE
)
kable(rel_peb, col.names = c("Faktor", "\u03b1 (Alpha)", "\u03c9 (Omega)", "AVE"))
```

Alpha = Cronbach (tau-equivalent); Omega = McDonald; AVE target > .50.


## CFA OL — Model Second-Order {#sec-cfa-ol}

Model second-order: faktor orde pertama (Behavior, Afektif, Kognitif) diukur oleh indikatornya masing-masing, dan faktor orde kedua (OL) menjelaskan korelasi di antara ketiga faktor orde pertama tersebut.

```{r}
#| label: cfa-ol
model_ol <- "
Behavior =~ O1 + O2 + O3 + O4 + O5
Afektif  =~ O6 + O7 + O8 + O9 + O10
Kognitif =~ O11 + O12 + O13 + O14 + O15
OL       =~ Behavior + Afektif + Kognitif
"
fit_ol <- cfa(model_ol,
    data = data, estimator = "mlr",
    orthogonal = FALSE, std.lv = TRUE
)
summary(fit_ol, fit.measures = TRUE, standardized = TRUE)
```

### Reliabilitas OL

```{r}
#| label: tbl-rel-ol
#| tbl-cap: "Reliabilitas OL (Second-Order)"
.alpha_ol <- compRelSEM(fit_ol, return.total = TRUE, tau.eq = TRUE)
.omega_ol <- compRelSEM(fit_ol, return.total = TRUE, tau.eq = FALSE)
.ave_ol   <- AVE(fit_ol)

rel_ol <- data.frame(
    Faktor = names(.alpha_ol),
    Alpha  = round(as.numeric(.alpha_ol), 3),
    Omega  = round(as.numeric(.omega_ol[names(.alpha_ol)]), 3),
    AVE    = round(as.numeric(.ave_ol[names(.alpha_ol)]), 3),
    check.names = FALSE
)
kable(rel_ol, col.names = c("Faktor", "\u03b1 (Alpha)", "\u03c9 (Omega)", "AVE"))
```


## CFA CCS — Model Bifaktor {#sec-cfa-ccs}

Model bifaktor CCS: satu general factor (GCCS) untuk semua item, dan satu specific factor (SCCS) yang menangkap subdimensi tertentu dari skeptisisme perubahan iklim.

```{r}
#| label: cfa-ccs
model_ccs <- "
GCCS =~ C2 + C3 + C4 + C5 + C6 + C7 + C8 + C9 + C10 + C11 + C12
SCCS =~ C3 + C7 + C6 + C12
"
fit_ccs <- cfa(model_ccs,
    data = data, estimator = "mlr",
    orthogonal = TRUE, std.lv = TRUE
)
summary(fit_ccs, fit.measures = TRUE, standardized = TRUE)
```

### Reliabilitas CCS

```{r}
#| label: tbl-rel-ccs
#| tbl-cap: "Reliabilitas CCS (Bifaktor)"
.alpha_ccs <- compRelSEM(fit_ccs, return.total = TRUE, tau.eq = TRUE)
.omega_ccs <- compRelSEM(fit_ccs, return.total = TRUE, tau.eq = FALSE)
.ave_ccs   <- AVE(fit_ccs)

rel_ccs <- data.frame(
    Faktor = names(.alpha_ccs),
    Alpha  = round(as.numeric(.alpha_ccs), 3),
    Omega  = round(as.numeric(.omega_ccs[names(.alpha_ccs)]), 3),
    AVE    = round(as.numeric(.ave_ccs[names(.alpha_ccs)]), 3),
    check.names = FALSE
)
kable(rel_ccs, col.names = c("Faktor", "\u03b1 (Alpha)", "\u03c9 (Omega)", "AVE"))
```


# Pemrosesan Factor Score {#sec-fscore}

## Ekstraksi Factor Score

```{r}
#| label: extract-fscores
Fscores_peb <- lavPredict(fit_peb, type = "lv")
Fscores_ol  <- lavPredict(fit_ol, type = "lv")
Fscores_ccs <- lavPredict(fit_ccs, type = "lv")

data_Fscores <- data.frame(
    PEB = Fscores_peb[, "PEB"],
    OL  = Fscores_ol[, "OL"],
    CCS = Fscores_ccs[, "GCCS"]
)

write_xlsx(data_Fscores, paste0(folder_output, "Factor_Scores_Utama.xlsx"))
```

Factor scores diestimasi dari model CFA final masing-masing konstruk via `lavPredict()`.
Skor bersifat standardized (*M* = 0, *SD* ≈ 1).

- **PEB**: general factor dari model bifaktor
- **OL**: second-order factor
- **CCS**: general factor (GCCS) dari model bifaktor


## Statistik Deskriptif Factor Scores {#sec-desc-fscores}

```{r}
#| label: tbl-var-stats
#| tbl-cap: "Statistik Deskriptif Level Variabel (Factor Scores)"
var_desc <- describe(data_Fscores, type = 2)
var_stats <- data.frame(
    Variabel = rownames(var_desc),
    N        = var_desc$n,
    Mean     = round(var_desc$mean, 2),
    SD       = round(var_desc$sd, 2),
    Min      = round(var_desc$min, 2),
    Max      = round(var_desc$max, 2),
    Skewness = round(var_desc$skew, 2),
    Kurtosis = round(var_desc$kurtosis, 2),
    check.names = FALSE
)

var_stats_apa <- transform(var_stats,
    Mean     = apa_num(Mean, digits = 2, gt1 = TRUE),
    SD       = apa_num(SD, digits = 2, gt1 = TRUE),
    Min      = apa_num(Min, digits = 2, gt1 = TRUE),
    Max      = apa_num(Max, digits = 2, gt1 = TRUE),
    Skewness = apa_num(Skewness, digits = 2, gt1 = TRUE),
    Kurtosis = apa_num(Kurtosis, digits = 2, gt1 = TRUE)
)
kable(var_stats_apa)
```


## Matriks Korelasi Pearson {#sec-korelasi}

```{r}
#| label: tbl-cormat
#| tbl-cap: "Matriks Korelasi Pearson (*r*) dengan Notasi Bintang APA 7"
cor_matrix   <- cor(data_Fscores, use = "complete.obs")
corr_pvalues <- corr.test(data_Fscores, use = "complete.obs")

add_significance <- function(cor_val, p_val) {
    r_fmt <- apa_num(cor_val, digits = 2, gt1 = FALSE)
    if (is.na(p_val)) return(r_fmt)
    stars <- if (p_val < 0.001) "***" else if (p_val < 0.01) "**" else if (p_val < 0.05) "*" else ""
    paste0(r_fmt, stars)
}

cor_pval_matrix <- corr_pvalues$p
cor_sig_matrix  <- matrix(
    mapply(add_significance, as.vector(cor_matrix), as.vector(cor_pval_matrix)),
    nrow = nrow(cor_matrix), ncol = ncol(cor_matrix),
    dimnames = list(rownames(cor_matrix), colnames(cor_matrix))
)

kable(as.data.frame(cor_sig_matrix))
```

\*\*\* *p* < .001 | \*\* *p* < .01 | \* *p* < .05.
Kekuatan (Cohen, 1992): |*r*| < .30 = Kecil | .30–.49 = Sedang | ≥ .50 = Besar.


# Uji Hipotesis Utama (Bab 4) {#sec-hipotesis}

Model: **PEB ~ CCS × OL**

- H1: CCS → PEB (efek utama)
- H2: CCS × OL → PEB (interaksi moderasi)

## Model Regresi OLS {#sec-ols}

Spesifikasi: PEB = *b*₀ + *b*₁·CCS + *b*₂·OL + *b*₃·(CCS × OL) + *e*

```{r}
#| label: reg-ols
model_reg_peb <- lm(PEB ~ CCS * OL, data = data_Fscores)
summary(model_reg_peb)
```


## Hasil Regresi dengan Koreksi HC3 {#sec-hc3}

HC3 (Hayes & Cai, 2007): koreksi standard error yang robust terhadap heteroskedastisitas.
**Ini adalah hasil utama yang dilaporkan dalam naskah tesis.**

```{r}
#| label: reg-hc3
coeftest(model_reg_peb, vcov = vcovHC(model_reg_peb, type = "HC3"))
```


## Uji Asumsi Klasik {#sec-asumsi}

```{r}
#| label: asumsi-normalitas
# Shapiro-Wilk
shapiro_peb <- shapiro.test(residuals(model_reg_peb))
shapiro_peb
```

```{r}
#| label: asumsi-ad
# Anderson-Darling
ad_peb <- ad.test(residuals(model_reg_peb))
ad_peb
```

```{r}
#| label: asumsi-bp
# Breusch-Pagan (ncvTest)
ncvTest(model_reg_peb)
```

::: {.callout-note}
## Interpretasi
- Shapiro-Wilk & Anderson-Darling: *p* > 0.05 → normalitas terpenuhi.
- Breusch-Pagan: *p* > 0.05 → homoskedastisitas terpenuhi.
- Jika ada pelanggaran: HC3 (@sec-hc3) sudah mengatasinya.
:::


# Analisis Eksplorasi (Bab 4) {#sec-eksplorasi}

**Three-Way Interaction: CCS × OL × Status Anggota**

::: {.callout-important}
Analisis ini bersifat **EKSPLORATORI** (bukan konfirmatori).
:::

## Persiapan Data Lengkap {#sec-data-full}

```{r}
#| label: data-full
data_full <- data.frame(
    PEB       = Fscores_peb[, "PEB"],
    OL        = Fscores_ol[, "OL"],
    CCS       = Fscores_ccs[, "GCCS"],
    Gender    = factor(data$Gender),
    Semester  = factor(data$Semester),
    Area      = factor(data$Area),
    Hunian    = factor(data$Hunian),
    Bergabung = factor(data$Bergabung),
    Anggota   = factor(ifelse(data$Anggota == 2, 1, 0),
                       levels = c(0, 1), labels = c("Pengurus", "Anggota Biasa")),
    Usia      = data$Usia
)
```

Data lengkap: **`r nrow(data_full)`** baris × **`r ncol(data_full)`** kolom.


## Perbandingan Moderator (3-Way Interaction) {#sec-moderator-compare}

```{r}
#| label: moderator-models
mod_base      <- lm(PEB ~ CCS * OL, data = data_full)
mod_anggota   <- lm(PEB ~ CCS * OL * Anggota, data = data_full)
mod_gender    <- lm(PEB ~ CCS * OL * Gender, data = data_full)
mod_bergabung <- lm(PEB ~ CCS * OL * Bergabung, data = data_full)
mod_hunian    <- lm(PEB ~ CCS * OL * Hunian, data = data_full)
mod_usia      <- lm(PEB ~ CCS * OL * Usia, data = data_full)
mod_area      <- lm(PEB ~ CCS * OL * Area, data = data_full)

models <- list(
  Anggota   = mod_anggota,
  Gender    = mod_gender,
  Bergabung = mod_bergabung,
  Hunian    = mod_hunian,
  Usia      = mod_usia,
  Area      = mod_area
)
```

```{r}
#| label: tbl-3way-compare
#| tbl-cap: "Koefisien 3-Way Interaction CCS:OL per Moderator (SE robust HC3)"
rows <- list()
for (nm in names(models)) {
  m  <- models[[nm]]
  ct <- coeftest(m, vcov = vcovHC(m, type = "HC3"))
  terms_3way <- grep("CCS:OL:", rownames(ct), value = TRUE)
  for (tr in terms_3way) {
    b  <- ct[tr, "Estimate"]
    se <- ct[tr, "Std. Error"]
    tv <- ct[tr, "t value"]
    pv <- ct[tr, "Pr(>|t|)"]
    if (is.na(pv) || is.nan(pv)) {
      p_fmt <- "NaN"; sig <- ""
    } else {
      p_fmt <- if (pv < 0.001) "<.001" else formatC(pv, format = "f", digits = 3)
      sig   <- if (pv < 0.001) "***" else if (pv < 0.01) "**" else if (pv < 0.05) "*" else ""
    }
    rows[[length(rows) + 1]] <- data.frame(
      Term = tr, b = round(b, 4), `SE(HC3)` = round(se, 4),
      t = round(tv, 3), p = paste0(p_fmt, sig),
      AIC = round(AIC(m), 1), BIC = round(BIC(m), 1), N = nobs(m),
      check.names = FALSE
    )
  }
}
kable(bind_rows(rows))
```

\*\*\* *p* < .001 | \*\* *p* < .01 | \* *p* < .05.


## Perbandingan Model: Baseline vs. + Status Anggota {#sec-baseline-cov}

```{r}
#| label: compare-baseline
mod_base <- lm(PEB ~ CCS * OL, data = data_full)
mod_cov  <- lm(PEB ~ CCS * OL + Anggota, data = data_full)

export_summs(
    mod_base, mod_cov,
    model.names = c("Baseline", "+ Status Anggota"),
    robust      = "HC3",
    stars       = c(`***` = 0.001, `**` = 0.01, `*` = 0.05),
    statistics  = c(N = "nobs", R2 = "r.squared", "Adj. R2" = "adj.r.squared", AIC = "AIC")
)
```

### ANOVA

```{r}
#| label: anova-compare
anova(mod_base, mod_cov)
```

### Wald Test (HC3)

```{r}
#| label: wald-compare
waldtest(mod_base, mod_cov, vcov = vcovHC(mod_cov, type = "HC3"))
```


## Three-Way Interaction: CCS × OL × Anggota {#sec-3way}

Apakah pola moderasi OL pada hubungan CCS → PEB **berbeda** antara Pengurus dan Anggota Biasa?

```{r}
#| label: 3way-ols
mod_3way_anggota <- mod_anggota
summary(mod_3way_anggota)
```

```{r}
#| label: 3way-hc3
coeftest(mod_3way_anggota, vcov = vcovHC(mod_3way_anggota, type = "HC3"))
```


## Simple Slopes dan Marginal Trends {#sec-simple-slopes}

### Simple Slopes

```{r}
#| label: sim-slopes
sim_slopes(mod_3way_anggota, pred = CCS, modx = OL, mod2 = Anggota,
           johnson_neyman = FALSE, robust = "HC3")
```

### Marginal Trends (emtrends)

```{r}
#| label: emtrends
emtrends(mod_3way_anggota, pairwise ~ Anggota,
    var = "CCS", at = list(OL = c(-1, 0, 1)),
    vcov. = vcovHC(mod_3way_anggota, type = "HC3")
)
```

### Subgroup Analysis — Pengurus

```{r}
#| label: subgroup-pengurus
mod_pengurus <- lm(PEB ~ CCS * OL, data = data_full[data_full$Anggota == "Pengurus", ])
coeftest(mod_pengurus, vcov = vcovHC(mod_pengurus, type = "HC3"))
```

### Subgroup Analysis — Anggota Biasa

```{r}
#| label: subgroup-biasa
mod_biasa <- lm(PEB ~ CCS * OL, data = data_full[data_full$Anggota == "Anggota Biasa", ])
coeftest(mod_biasa, vcov = vcovHC(mod_biasa, type = "HC3"))
```


# Visualisasi Final {#sec-visualisasi}

## Plot Deskriptif Item {#sec-plot-item}

```{r}
#| label: fig-item-means
#| fig-cap: "Item-Level Descriptive Statistics"
#| fig-width: 12
#| fig-height: 9.3
item_plot_df <- item_stats |>
  mutate(
    prefix   = gsub("[0-9]", "", Item),
    Midpoint = ifelse(prefix == "C", 4, 3),
    MaxSkala = ifelse(prefix == "C", 7, 5),
    Skala    = case_when(
      prefix == "C" ~ "CCS",
      prefix == "O" ~ "OL",
      prefix == "P" ~ "PEB"
    ),
    item_num = as.integer(gsub("[A-Za-z]", "", Item))
  ) |>
  arrange(prefix, Mean) |>
  mutate(
    Skala   = factor(Skala, levels = c("CCS", "OL", "PEB")),
    Item    = factor(Item, levels = unique(Item)),
    label_x = Mean + SD + 0.08
  )

zone_df <- item_plot_df |> distinct(Skala, Midpoint, MaxSkala)

ref_items <- item_plot_df |>
  group_by(Skala) |> slice(1) |> ungroup() |> select(Skala, Item)

limits_df <- bind_rows(
  zone_df |> select(Skala) |> mutate(x_lim = 1),
  zone_df |> transmute(Skala, x_lim = MaxSkala)
) |> left_join(ref_items, by = "Skala")

range_annot <- item_plot_df |>
  summarise(lo = min(Mean), hi = max(Mean),
            Midpoint = first(Midpoint), MaxSkala = first(MaxSkala), .by = Skala) |>
  mutate(
    skala_label = case_when(Skala == "CCS" ~ "Skala 1\u20137", TRUE ~ "Skala 1\u20135"),
    x_center    = (1 + MaxSkala) / 2,
    label       = sprintf("%s, Mean: %.2f\u2013%.2f", skala_label, lo, hi)
  )

ggplot(item_plot_df, aes(x = Mean, y = Item)) +
  geom_rect(data = zone_df,
            aes(xmin = 1, xmax = Midpoint, ymin = -Inf, ymax = Inf),
            inherit.aes = FALSE, fill = "#FFF0EE") +
  geom_rect(data = zone_df,
            aes(xmin = Midpoint, xmax = MaxSkala, ymin = -Inf, ymax = Inf),
            inherit.aes = FALSE, fill = "#EDF4FC") +
  geom_blank(data = limits_df, aes(x = x_lim, y = Item), inherit.aes = FALSE) +
  geom_vline(data = zone_df, aes(xintercept = Midpoint),
             linetype = "longdash", color = "grey40", linewidth = 0.5) +
  geom_errorbarh(aes(xmin = Mean - SD, xmax = Mean + SD),
                 height = 0.25, linewidth = 0.3, color = "grey55") +
  geom_point(aes(fill = Mean < Midpoint), shape = 21, size = 2.3,
             color = "grey30", stroke = 0.3) +
  scale_fill_manual(
    values = c("TRUE" = "#E74C3C", "FALSE" = "#2980B9"),
    labels = c("TRUE" = "Di bawah midpoint", "FALSE" = "Di atas midpoint"),
    name = "Mean"
  ) +
  geom_text(aes(x = label_x, label = apa_num(Mean, digits = 2, gt1 = TRUE)),
            hjust = 0, vjust = 0.4, size = 2.2, color = "grey15", fontface = "bold") +
  geom_text(data = range_annot,
            aes(x = x_center, y = -Inf, label = label),
            inherit.aes = FALSE, vjust = 3.8, hjust = 0.5,
            size = 2.8, color = "grey30", fontface = "bold") +
  coord_cartesian(clip = "off") +
  facet_wrap(~ Skala, scales = "free", ncol = 3) +
  scale_x_continuous(
    breaks = function(lims) seq(ceiling(lims[1]), floor(lims[2])),
    expand = expansion(mult = c(0.02, 0.12))
  ) +
  labs(
    title   = "Item-Level Descriptive Statistics",
    x       = NULL, y = NULL,
    caption = paste0(
      "N = ", nrow(data), ".  ",
      "Zona merah muda = di bawah midpoint (rendah); ",
      "zona biru muda = di atas midpoint (tinggi).\n",
      "Garis putus-putus = titik tengah skala (midpoint). ",
      "Garis horizontal = \u00b11 SD."
    )
  ) +
  theme_bw(base_size = 10) +
  theme(
    plot.title         = element_text(face = "bold", size = 13, hjust = 0.5),
    plot.caption       = element_text(size = 7.5, color = "grey45", hjust = 0,
                                      margin = margin(t = 8), lineheight = 1.2),
    plot.margin        = margin(10, 12, 35, 10),
    axis.text.y        = element_text(size = 9, face = "bold"),
    axis.text.x        = element_text(size = 9, face = "bold"),
    strip.text         = element_text(face = "bold", size = 12),
    strip.background   = element_rect(fill = "grey93", color = "grey70"),
    panel.grid.major.y = element_blank(),
    panel.grid.major.x = element_line(color = "grey92", linewidth = 0.25),
    panel.grid.minor   = element_blank(),
    panel.spacing      = unit(1.0, "lines"),
    legend.position    = "bottom",
    legend.direction   = "horizontal",
    legend.title       = element_text(face = "bold", size = 9),
    legend.text        = element_text(size = 9),
    legend.key.size    = unit(0.5, "cm"),
    legend.margin      = margin(t = 5, b = 0),
    legend.box.margin  = margin(t = 0)
  )
```


## Path Diagram CFA {#sec-plot-cfa}

### CFA PEB (Bifaktor)

```{r}
#| label: fig-cfa-peb
#| fig-cap: "CFA Model PEB (Bifactor)"
#| fig-width: 10
#| fig-height: 6.7
semPaths(fit_peb,
    title = FALSE, whatLabels = "std.all", edge.label.cex = 0.6,
    color = "white", edge.color = "black", sizeMan = 3.5, sizeLat = 8,
    layout = "tree2", rotation = 2, bifactor = "PEB",
    style = "lisrel", curve = 2.5, asize = 2, residuals = FALSE,
    mar = c(3, 5, 3, 5)
)
title("CFA Model PEB (Bifactor)", cex.main = 1.0, font.main = 2, adj = 0)

fit_idx <- fitMeasures(fit_peb, c("chisq.scaled", "cfi.robust", "tli.robust", "rmsea.robust", "srmr"))
leg_text <- c(
    "Fit Indices:",
    sprintf("Chi-Square: %.2f", fit_idx["chisq.scaled"]),
    sprintf("CFI       : %.3f", fit_idx["cfi.robust"]),
    sprintf("TLI       : %.3f", fit_idx["tli.robust"]),
    sprintf("RMSEA     : %.3f", fit_idx["rmsea.robust"]),
    sprintf("SRMR      : %.3f", fit_idx["srmr"])
)
op <- par(family = "mono")
legend("bottomright", inset = c(0.1, 0.15), legend = leg_text,
       bty = "n", cex = 0.8, text.font = 1)
par(op)
```

### CFA OL (Second-Order)

```{r}
#| label: fig-cfa-ol
#| fig-cap: "CFA Model OL (Second-Order)"
#| fig-width: 10
#| fig-height: 6.7
semPaths(fit_ol,
    title = FALSE, whatLabels = "std.all", edge.label.cex = 0.6,
    color = "white", edge.color = "black", sizeMan = 3.5, sizeLat = 8,
    layout = "tree2", rotation = 2, style = "lisrel",
    curve = 2.5, asize = 2, residuals = FALSE, mar = c(3, 5, 3, 5)
)
title("CFA Model OL (Second-Order)", cex.main = 1.0, font.main = 2, adj = 0)

fit_idx <- fitMeasures(fit_ol, c("chisq.scaled", "cfi.robust", "tli.robust", "rmsea.robust", "srmr"))
leg_text <- c(
    "Fit Indices:",
    sprintf("Chi-Square: %.2f", fit_idx["chisq.scaled"]),
    sprintf("CFI       : %.3f", fit_idx["cfi.robust"]),
    sprintf("TLI       : %.3f", fit_idx["tli.robust"]),
    sprintf("RMSEA     : %.3f", fit_idx["rmsea.robust"]),
    sprintf("SRMR      : %.3f", fit_idx["srmr"])
)
op <- par(family = "mono")
legend("bottomleft", inset = c(0.1, 0.15), legend = leg_text,
       bty = "n", cex = 0.8, text.font = 1)
par(op)
```

### CFA CCS (Bifaktor)

```{r}
#| label: fig-cfa-ccs
#| fig-cap: "CFA Model CCS (Bifactor)"
#| fig-width: 10
#| fig-height: 6.7
semPaths(fit_ccs,
    title = FALSE, whatLabels = "std.all", edge.label.cex = 0.6,
    color = "white", edge.color = "black", sizeMan = 3.5, sizeLat = 8,
    layout = "tree2", rotation = 2, bifactor = "GCCS",
    style = "lisrel", curve = 2.5, asize = 2, residuals = FALSE,
    mar = c(3, 5, 3, 5)
)
title("CFA Model CCS (Bifactor)", cex.main = 1.0, font.main = 2, adj = 0)

fit_idx <- fitMeasures(fit_ccs, c("chisq.scaled", "cfi.robust", "tli.robust", "rmsea.robust", "srmr"))
leg_text <- c(
    "Fit Indices:",
    sprintf("Chi-Square: %.2f", fit_idx["chisq.scaled"]),
    sprintf("CFI       : %.3f", fit_idx["cfi.robust"]),
    sprintf("TLI       : %.3f", fit_idx["tli.robust"]),
    sprintf("RMSEA     : %.3f", fit_idx["rmsea.robust"]),
    sprintf("SRMR      : %.3f", fit_idx["srmr"])
)
op <- par(family = "mono", xpd = NA)
legend("bottomright", inset = c(0.1, 0.1), legend = leg_text,
       bty = "n", cex = 0.8, text.font = 1)
par(op)
```


## Matriks Korelasi {#sec-plot-corr}

```{r}
#| label: fig-corr
#| fig-cap: "Pearson Correlation Matrix"
#| fig-width: 6
#| fig-height: 5.5
cor_vars       <- c("PEB", "OL", "CCS")
cor_data_utama <- data_Fscores[, cor_vars]
cor_res        <- psych::corr.test(cor_data_utama, use = "complete.obs")
cor_r          <- round(cor_res$r, 2)
cor_p          <- cor_res$p

add_significance <- function(cor_val, p_val) {
  stars <- ifelse(p_val < .001, "***", ifelse(p_val < .01, "**",
                  ifelse(p_val < .05, "*", "")))
  paste0(apa_num(cor_val, digits = 2, gt1 = FALSE), stars)
}

cor_sig_matrix <- matrix(
  mapply(add_significance, as.vector(cor_r), as.vector(cor_p)),
  nrow = length(cor_vars), ncol = length(cor_vars),
  dimnames = list(cor_vars, cor_vars)
)

cor_long <- expand.grid(
  row = factor(cor_vars, levels = rev(cor_vars)),
  col = factor(cor_vars, levels = cor_vars),
  stringsAsFactors = FALSE
)
cor_long$r     <- mapply(function(r, c) cor_r[as.character(r), as.character(c)],
                         cor_long$row, cor_long$col)
cor_long$sig   <- mapply(function(r, c) cor_sig_matrix[as.character(r), as.character(c)],
                         cor_long$row, cor_long$col)
cor_long$row_i <- match(as.character(cor_long$row), cor_vars)
cor_long$col_i <- match(as.character(cor_long$col), cor_vars)
cor_long$panel <- ifelse(cor_long$row_i == cor_long$col_i, "diag",
                  ifelse(cor_long$row_i < cor_long$col_i, "upper", "lower"))

cor_tile <- cor_long[cor_long$panel == "upper", ]
cor_diag <- cor_long[cor_long$panel == "diag", ]

ggplot(cor_long, aes(x = col, y = row)) +
  geom_tile(fill = "white", color = "grey80", linewidth = 0.5) +
  geom_tile(data = cor_tile, aes(fill = r), color = "white", linewidth = 0.5) +
  geom_text(data = cor_tile, aes(label = sig),
            size = 5, fontface = "bold", color = "white") +
  geom_text(data = cor_diag, aes(label = as.character(col)),
            size = 5.5, fontface = "bold", color = "grey20") +
  scale_fill_gradient2(
    low = "#2166AC", mid = "white", high = "#B2182B",
    midpoint = 0, limits = c(-1, 1), name = "Pearson r",
    guide = guide_colorbar(barwidth = 1.2, barheight = 8,
                            title.position = "top", title.hjust = 0.5)
  ) +
  scale_x_discrete(position = "top") +
  labs(
    title    = "Pearson Correlation Matrix",
    subtitle = paste0("Variabel utama: PEB, OL, CCS (standardized factor scores; N = ",
                      nrow(cor_data_utama), ")"),
    caption  = "*** p < .001   ** p < .01   * p < .05 (two-tailed, adjusted for multiple comparisons)"
  ) +
  theme_bw(base_size = 12) +
  theme(
    plot.title    = element_text(face = "bold", size = 13, hjust = 0.5),
    plot.subtitle = element_text(size = 9.5, hjust = 0.5, color = "grey35", margin = margin(b = 8)),
    plot.caption  = element_text(size = 8, color = "grey50", hjust = 0, margin = margin(t = 8)),
    axis.text.x   = element_text(size = 11, face = "bold"),
    axis.text.y   = element_text(size = 11, face = "bold"),
    axis.title    = element_blank(),
    axis.ticks    = element_blank(),
    panel.border  = element_rect(color = "grey70"),
    panel.grid    = element_blank(),
    legend.title  = element_text(face = "bold", size = 9),
    legend.text   = element_text(size = 8.5),
    plot.margin   = margin(15, 15, 10, 15)
  )
```


## Plot Interaksi 3-Arah {#sec-plot-interact}

```{r}
#| label: fig-interact
#| fig-cap: "Three-Way Interaction: CCS × OL × Status Keanggotaan"
#| fig-width: 12
#| fig-height: 6.5
ccs_seq   <- seq(min(data_full$CCS, na.rm = TRUE),
                 max(data_full$CCS, na.rm = TRUE), length.out = 200)
ol_mean   <- mean(data_full$OL, na.rm = TRUE)
ol_sd     <- sd(data_full$OL, na.rm = TRUE)
ol_vals   <- c(ol_mean - ol_sd, ol_mean, ol_mean + ol_sd)
ol_labels <- c("\u22121 SD", "Mean", "+1 SD")

pred_grid <- expand.grid(
  CCS = ccs_seq, OL = ol_vals, Anggota = levels(data_full$Anggota)
)
pred_grid$OL_label <- factor(ol_labels[match(pred_grid$OL, ol_vals)], levels = ol_labels)
pred_grid$Anggota  <- factor(pred_grid$Anggota, levels = levels(data_full$Anggota))

preds         <- predict(mod_3way_anggota, newdata = pred_grid, se.fit = TRUE)
pred_grid$fit <- preds$fit
pred_grid$se  <- preds$se.fit
pred_grid$ci_lo <- pred_grid$fit - 1.96 * pred_grid$se
pred_grid$ci_hi <- pred_grid$fit + 1.96 * pred_grid$se

n_per_panel <- data_full |>
  summarise(n = n(), .by = Anggota) |>
  mutate(
    Anggota = factor(Anggota, levels = levels(data_full$Anggota)),
    label   = paste0("italic(n) == ", n)
  )

ol_colors    <- c("\u22121 SD" = "#2166AC", "Mean" = "#4DAC26", "+1 SD" = "#D6604D")
ol_linetypes <- c("\u22121 SD" = "solid", "Mean" = "dashed", "+1 SD" = "dotdash")

ggplot(pred_grid, aes(x = CCS, y = fit, color = OL_label,
                      linetype = OL_label, fill = OL_label)) +
  geom_point(data = data_full, aes(x = CCS, y = PEB),
             inherit.aes = FALSE, color = "grey60", alpha = 0.22, size = 0.9) +
  geom_ribbon(aes(ymin = ci_lo, ymax = ci_hi), alpha = 0.14, color = NA) +
  geom_line(linewidth = 1.0) +
  geom_label(data = n_per_panel,
             aes(x = -Inf, y = Inf, label = label),
             inherit.aes = FALSE, parse = TRUE,
             hjust = -0.08, vjust = 1.3, size = 3.0,
             color = "grey30", fill = "white",
             label.size = 0.25, label.padding = unit(0.18, "lines")) +
  facet_wrap(~ Anggota) +
  scale_color_manual(values = ol_colors, name = "Keterlibatan Org. Lingkungan (OL)") +
  scale_fill_manual(values = ol_colors, name = "Keterlibatan Org. Lingkungan (OL)") +
  scale_linetype_manual(values = ol_linetypes, name = "Keterlibatan Org. Lingkungan (OL)") +
  labs(
    title    = "Three-Way Interaction: Skeptisisme Perubahan Iklim \u00d7 Keterlibatan Organisasi \u00d7 Status Keanggotaan",
    subtitle = "Perilaku Pro-Lingkungan (PEB) sebagai kriteria; prediktor CCS dan moderator OL & Anggota",
    x = "Skeptisisme Perubahan Iklim (CCS)",
    y = "Perilaku Pro-Lingkungan (PEB)",
    caption  = paste0(
      "Garis = nilai prediksi model regresi PEB ~ CCS \u00d7 OL \u00d7 Anggota.\n",
      "OL dikategorikan pada \u22121 SD, Mean, dan +1 SD; titik abu-abu = data observasi (N = ",
      nrow(data_full), ")."
    )
  ) +
  theme_bw(base_size = 11) +
  theme(
    plot.title       = element_text(face = "bold", size = 11.5, hjust = 0.5),
    plot.subtitle    = element_text(size = 9.0, hjust = 0.5, color = "grey35", margin = margin(b = 8)),
    plot.caption     = element_text(size = 7.8, color = "grey50", hjust = 0, margin = margin(t = 8)),
    axis.title       = element_text(face = "bold", size = 9.5),
    axis.text        = element_text(size = 8.5),
    strip.text       = element_text(face = "bold", size = 11),
    strip.background = element_rect(fill = "grey93", color = "grey70"),
    panel.grid.minor = element_blank(),
    panel.grid.major = element_line(color = "grey92"),
    legend.position  = "bottom",
    legend.title     = element_text(face = "bold", size = 9),
    legend.text      = element_text(size = 9),
    legend.key.width = unit(1.8, "cm")
  )
```


## Diagnostic Plots {#sec-plot-diag}

```{r}
#| label: fig-diagnostics
#| fig-cap: "Regression Diagnostic Plots — Model PEB"
#| fig-width: 12
#| fig-height: 9
diag_df <- data.frame(
  obs             = seq_len(nobs(model_reg_peb)),
  fitted          = fitted(model_reg_peb),
  residuals       = residuals(model_reg_peb),
  stdres          = rstandard(model_reg_peb),
  leverage        = hatvalues(model_reg_peb),
  cooksd          = cooks.distance(model_reg_peb),
  sqrt_abs_stdres = sqrt(abs(rstandard(model_reg_peb)))
)

n_label     <- 3
cook_thresh <- 4 / nrow(diag_df)
flag_ids    <- unique(c(
  order(diag_df$cooksd, decreasing = TRUE)[1:n_label],
  order(diag_df$leverage, decreasing = TRUE)[1:n_label],
  order(abs(diag_df$stdres), decreasing = TRUE)[1:n_label]
))
diag_df$pt_label    <- ifelse(diag_df$obs %in% flag_ids, as.character(diag_df$obs), "")
diag_df$influential <- diag_df$cooksd > cook_thresh

qq_df <- diag_df[order(diag_df$stdres), ]
qq_df$theoretical <- qnorm(ppoints(nrow(qq_df)))
qq_extreme <- c(1:n_label, (nrow(qq_df) - n_label + 1):nrow(qq_df))
qq_df$qq_label <- ifelse(seq_len(nrow(qq_df)) %in% qq_extreme,
                          as.character(qq_df$obs), "")

sci_theme <- theme_bw(base_size = 11) +
  theme(
    plot.title    = element_text(face = "bold", size = 11, hjust = 0.5),
    plot.subtitle = element_text(size = 9, hjust = 0.5, color = "grey40", margin = margin(b = 6)),
    plot.caption  = element_text(size = 7.5, color = "grey50", hjust = 0, margin = margin(t = 6)),
    axis.title    = element_text(face = "bold", size = 9.5),
    axis.text     = element_text(size = 8.5),
    panel.grid.minor = element_blank(),
    panel.grid.major = element_line(color = "grey92"),
    legend.position  = "none"
  )

col_pt  <- "#3A7EBA"
col_ref <- "#C0392B"
col_hi  <- "#E67E22"

p1 <- ggplot(diag_df, aes(x = fitted, y = residuals)) +
  geom_hline(yintercept = 0, linetype = "dashed", color = "grey40", linewidth = 0.6) +
  geom_point(aes(color = influential), alpha = 0.65, size = 1.8) +
  geom_smooth(method = "loess", formula = y ~ x, se = TRUE,
              color = col_ref, fill = col_ref, alpha = 0.12, linewidth = 0.9) +
  geom_text(aes(label = pt_label), size = 2.7, color = col_hi, vjust = -0.7, fontface = "bold") +
  scale_color_manual(values = c("FALSE" = col_pt, "TRUE" = col_hi)) +
  labs(title = "Residuals vs. Fitted", subtitle = "Linearity & Homoscedasticity",
       x = "Fitted Values", y = "Residuals",
       caption = "LOESS curve (red) should be approximately horizontal at zero") +
  sci_theme

p2 <- ggplot(qq_df, aes(x = theoretical, y = stdres)) +
  geom_abline(intercept = 0, slope = 1, linetype = "dashed", color = col_ref, linewidth = 0.8) +
  geom_point(color = col_pt, alpha = 0.65, size = 1.8) +
  geom_text(aes(label = qq_label), size = 2.7, color = col_hi, vjust = -0.7, fontface = "bold") +
  labs(title = "Normal Q-Q Plot", subtitle = "Normality of Residuals",
       x = "Theoretical Quantiles", y = "Standardized Residuals",
       caption = "Points along diagonal - residuals are normally distributed") +
  sci_theme

p3 <- ggplot(diag_df, aes(x = fitted, y = sqrt_abs_stdres)) +
  geom_point(aes(color = influential), alpha = 0.65, size = 1.8) +
  geom_smooth(method = "loess", formula = y ~ x, se = TRUE,
              color = col_ref, fill = col_ref, alpha = 0.12, linewidth = 0.9) +
  geom_text(aes(label = pt_label), size = 2.7, color = col_hi, vjust = -0.7, fontface = "bold") +
  scale_color_manual(values = c("FALSE" = col_pt, "TRUE" = col_hi)) +
  labs(title = "Scale-Location", subtitle = "Homoscedasticity of Residuals",
       x = "Fitted Values", y = expression(sqrt("|Standardized Residuals|")),
       caption = "Horizontal LOESS curve - constant variance (homoscedasticity)") +
  sci_theme

p4 <- ggplot(diag_df, aes(x = leverage, y = stdres)) +
  geom_hline(yintercept = c(-2, 0, 2),
             linetype = c("dashed", "solid", "dashed"),
             color = c("grey55", col_ref, "grey55"),
             linewidth = c(0.55, 0.8, 0.55)) +
  geom_point(aes(size = cooksd, color = influential), alpha = 0.70) +
  geom_text(aes(label = pt_label), size = 2.7, color = col_hi, vjust = -0.8, fontface = "bold") +
  scale_color_manual(values = c("FALSE" = col_pt, "TRUE" = col_hi)) +
  scale_size_continuous(range = c(1.0, 5.5)) +
  labs(title = "Residuals vs. Leverage", subtitle = "Influential Observations",
       x = "Leverage (Hat Values)", y = "Standardized Residuals",
       caption = paste0("Point size \u221d Cook\u2019s D; orange = Cook\u2019s D > ",
                        round(cook_thresh, 3), " (4/n threshold)")) +
  sci_theme

ggarrange(p1, p2, p3, p4, ncol = 2, nrow = 2) |>
  annotate_figure(top = text_grob(
    "Regression Diagnostic Plots \u2014 Model Perilaku Pro-Lingkungan (PEB)",
    face = "bold", size = 13
  ))
```


# Kategorisasi Score & Distribusi {#sec-kategorisasi}

```{r}
#| label: kategorisasi
categorize_score <- function(scores, labels = c("Rendah", "Sedang", "Tinggi")) {
  m  <- mean(scores, na.rm = TRUE)
  s  <- sd(scores, na.rm = TRUE)
  lo <- m - 0.5 * s
  hi <- m + 0.5 * s
  ifelse(scores < lo, labels[1], ifelse(scores > hi, labels[3], labels[2]))
}

data_full$PEB_cat <- categorize_score(data_full$PEB)
data_full$CCS_cat <- categorize_score(data_full$CCS)
data_full$OL_cat  <- categorize_score(data_full$OL)
```

## Panduan Kategori per Subgroup

```{r}
#| label: tbl-score-guide
#| tbl-cap: "Panduan Kategori Score per Subgroup"
score_guide <- data.frame(
  Variabel = rep(c("PEB", "CCS", "OL"), 2),
  Subgroup = rep(c("Pengurus", "Anggota Biasa"), each = 3),
  Mean = c(
    round(mean(data_full[data_full$Anggota == "Pengurus", "PEB"], na.rm = TRUE), 3),
    round(mean(data_full[data_full$Anggota == "Pengurus", "CCS"], na.rm = TRUE), 3),
    round(mean(data_full[data_full$Anggota == "Pengurus", "OL"], na.rm = TRUE), 3),
    round(mean(data_full[data_full$Anggota == "Anggota Biasa", "PEB"], na.rm = TRUE), 3),
    round(mean(data_full[data_full$Anggota == "Anggota Biasa", "CCS"], na.rm = TRUE), 3),
    round(mean(data_full[data_full$Anggota == "Anggota Biasa", "OL"], na.rm = TRUE), 3)
  ),
  SD = c(
    round(sd(data_full[data_full$Anggota == "Pengurus", "PEB"], na.rm = TRUE), 3),
    round(sd(data_full[data_full$Anggota == "Pengurus", "CCS"], na.rm = TRUE), 3),
    round(sd(data_full[data_full$Anggota == "Pengurus", "OL"], na.rm = TRUE), 3),
    round(sd(data_full[data_full$Anggota == "Anggota Biasa", "PEB"], na.rm = TRUE), 3),
    round(sd(data_full[data_full$Anggota == "Anggota Biasa", "CCS"], na.rm = TRUE), 3),
    round(sd(data_full[data_full$Anggota == "Anggota Biasa", "OL"], na.rm = TRUE), 3)
  ),
  Low_Cutoff = c(
    round(mean(data_full[data_full$Anggota == "Pengurus", "PEB"], na.rm = TRUE) - 0.5 * sd(data_full[data_full$Anggota == "Pengurus", "PEB"], na.rm = TRUE), 3),
    round(mean(data_full[data_full$Anggota == "Pengurus", "CCS"], na.rm = TRUE) - 0.5 * sd(data_full[data_full$Anggota == "Pengurus", "CCS"], na.rm = TRUE), 3),
    round(mean(data_full[data_full$Anggota == "Pengurus", "OL"], na.rm = TRUE) - 0.5 * sd(data_full[data_full$Anggota == "Pengurus", "OL"], na.rm = TRUE), 3),
    round(mean(data_full[data_full$Anggota == "Anggota Biasa", "PEB"], na.rm = TRUE) - 0.5 * sd(data_full[data_full$Anggota == "Anggota Biasa", "PEB"], na.rm = TRUE), 3),
    round(mean(data_full[data_full$Anggota == "Anggota Biasa", "CCS"], na.rm = TRUE) - 0.5 * sd(data_full[data_full$Anggota == "Anggota Biasa", "CCS"], na.rm = TRUE), 3),
    round(mean(data_full[data_full$Anggota == "Anggota Biasa", "OL"], na.rm = TRUE) - 0.5 * sd(data_full[data_full$Anggota == "Anggota Biasa", "OL"], na.rm = TRUE), 3)
  ),
  High_Cutoff = c(
    round(mean(data_full[data_full$Anggota == "Pengurus", "PEB"], na.rm = TRUE) + 0.5 * sd(data_full[data_full$Anggota == "Pengurus", "PEB"], na.rm = TRUE), 3),
    round(mean(data_full[data_full$Anggota == "Pengurus", "CCS"], na.rm = TRUE) + 0.5 * sd(data_full[data_full$Anggota == "Pengurus", "CCS"], na.rm = TRUE), 3),
    round(mean(data_full[data_full$Anggota == "Pengurus", "OL"], na.rm = TRUE) + 0.5 * sd(data_full[data_full$Anggota == "Pengurus", "OL"], na.rm = TRUE), 3),
    round(mean(data_full[data_full$Anggota == "Anggota Biasa", "PEB"], na.rm = TRUE) + 0.5 * sd(data_full[data_full$Anggota == "Anggota Biasa", "PEB"], na.rm = TRUE), 3),
    round(mean(data_full[data_full$Anggota == "Anggota Biasa", "CCS"], na.rm = TRUE) + 0.5 * sd(data_full[data_full$Anggota == "Anggota Biasa", "CCS"], na.rm = TRUE), 3),
    round(mean(data_full[data_full$Anggota == "Anggota Biasa", "OL"], na.rm = TRUE) + 0.5 * sd(data_full[data_full$Anggota == "Anggota Biasa", "OL"], na.rm = TRUE), 3)
  )
)
kable(score_guide)
```

**Panduan Interpretasi:**

- Score < Low_Cutoff: **Rendah** (segmen bawah ~25%)
- Score di antara cutoff: **Sedang** (segmen tengah ~50%)
- Score > High_Cutoff: **Tinggi** (segmen atas ~25%)


## Frekuensi Kategori per Variabel

```{r}
#| label: tbl-freq-kat
#| tbl-cap: "Frekuensi Kategori per Variabel"
freq_list <- list(
  data.frame(Variabel = "PEB", Kategori = names(table(data_full$PEB_cat)),
             Frekuensi = as.numeric(table(data_full$PEB_cat)),
             Persentase = paste0(round(prop.table(table(data_full$PEB_cat)) * 100, 2), "%"),
             check.names = FALSE),
  data.frame(Variabel = "CCS", Kategori = names(table(data_full$CCS_cat)),
             Frekuensi = as.numeric(table(data_full$CCS_cat)),
             Persentase = paste0(round(prop.table(table(data_full$CCS_cat)) * 100, 2), "%"),
             check.names = FALSE),
  data.frame(Variabel = "OL", Kategori = names(table(data_full$OL_cat)),
             Frekuensi = as.numeric(table(data_full$OL_cat)),
             Persentase = paste0(round(prop.table(table(data_full$OL_cat)) * 100, 2), "%"),
             check.names = FALSE)
)
kable(bind_rows(freq_list))
```


## Distribusi Scores (Histogram + Density) {#sec-plot-dist}

```{r}
#| label: fig-dist-overall
#| fig-cap: "Distribusi Histogram dan Density (Keseluruhan)"
#| fig-width: 10.7
#| fig-height: 8
peb_low <- mean(data_full$PEB, na.rm = TRUE) - 0.5 * sd(data_full$PEB, na.rm = TRUE)
peb_hi  <- mean(data_full$PEB, na.rm = TRUE) + 0.5 * sd(data_full$PEB, na.rm = TRUE)
ccs_low <- mean(data_full$CCS, na.rm = TRUE) - 0.5 * sd(data_full$CCS, na.rm = TRUE)
ccs_hi  <- mean(data_full$CCS, na.rm = TRUE) + 0.5 * sd(data_full$CCS, na.rm = TRUE)
ol_low  <- mean(data_full$OL, na.rm = TRUE) - 0.5 * sd(data_full$OL, na.rm = TRUE)
ol_hi   <- mean(data_full$OL, na.rm = TRUE) + 0.5 * sd(data_full$OL, na.rm = TRUE)

peb_n <- table(data_full$PEB_cat)
ccs_n <- table(data_full$CCS_cat)
ol_n  <- table(data_full$OL_cat)

breaks_peb <- hist(data_full$PEB, plot = FALSE, breaks = 20)
colors_peb <- cut(breaks_peb$mids, breaks = c(-Inf, peb_low, peb_hi, Inf),
                  labels = c("lightsteelblue", "steelblue", "darkslategray"))
breaks_ccs <- hist(data_full$CCS, plot = FALSE, breaks = 20)
colors_ccs <- cut(breaks_ccs$mids, breaks = c(-Inf, ccs_low, ccs_hi, Inf),
                  labels = c("lightsalmon", "coral", "darkred"))
breaks_ol  <- hist(data_full$OL, plot = FALSE, breaks = 20)
colors_ol  <- cut(breaks_ol$mids, breaks = c(-Inf, ol_low, ol_hi, Inf),
                  labels = c("palegreen", "lightgreen", "darkgreen"))

par(mfrow = c(2, 3), mar = c(7, 4, 4, 2) + 0.5)

hist(data_full$PEB, main = "Distribusi PEB", xlab = "Skor",
     col = as.character(colors_peb), border = "white", xlim = c(-4, 3), ylim = c(0, 150), breaks = 20)
op <- par(family = "mono")
legend("bottom", inset = c(0, -0.42),
       legend = c(sprintf("%-6s (n=%3d) [%6.2f, %5.2f]", "Rendah", peb_n["Rendah"], min(data_full$PEB, na.rm=TRUE), peb_low),
                  sprintf("%-6s (n=%3d) [%6.2f, %5.2f]", "Sedang", peb_n["Sedang"], peb_low, peb_hi),
                  sprintf("%-6s (n=%3d) [%6.2f, %5.2f]", "Tinggi", peb_n["Tinggi"], peb_hi, max(data_full$PEB, na.rm=TRUE))),
       fill = c("lightsteelblue", "steelblue", "darkslategray"), cex = 0.85, bty = "n", xpd = TRUE)
par(op)

hist(data_full$CCS, main = "Distribusi CCS", xlab = "Skor",
     col = as.character(colors_ccs), border = "white", xlim = c(-4, 3), ylim = c(0, 150), breaks = 20)
op <- par(family = "mono")
legend("bottom", inset = c(0, -0.42),
       legend = c(sprintf("%-6s (n=%3d) [%6.2f, %5.2f]", "Rendah", ccs_n["Rendah"], min(data_full$CCS, na.rm=TRUE), ccs_low),
                  sprintf("%-6s (n=%3d) [%6.2f, %5.2f]", "Sedang", ccs_n["Sedang"], ccs_low, ccs_hi),
                  sprintf("%-6s (n=%3d) [%6.2f, %5.2f]", "Tinggi", ccs_n["Tinggi"], ccs_hi, max(data_full$CCS, na.rm=TRUE))),
       fill = c("lightsalmon", "coral", "darkred"), cex = 0.85, bty = "n", xpd = TRUE)
par(op)

hist(data_full$OL, main = "Distribusi OL", xlab = "Skor",
     col = as.character(colors_ol), border = "white", xlim = c(-4, 3), ylim = c(0, 150), breaks = 20)
op <- par(family = "mono")
legend("bottom", inset = c(0, -0.42),
       legend = c(sprintf("%-6s (n=%3d) [%6.2f, %5.2f]", "Rendah", ol_n["Rendah"], min(data_full$OL, na.rm=TRUE), ol_low),
                  sprintf("%-6s (n=%3d) [%6.2f, %5.2f]", "Sedang", ol_n["Sedang"], ol_low, ol_hi),
                  sprintf("%-6s (n=%3d) [%6.2f, %5.2f]", "Tinggi", ol_n["Tinggi"], ol_hi, max(data_full$OL, na.rm=TRUE))),
       fill = c("palegreen", "lightgreen", "darkgreen"), cex = 0.85, bty = "n", xpd = TRUE)
par(op)

plot(density(data_full$PEB, na.rm = TRUE), main = "Density PEB", xlab = "Skor",
     xlim = c(-4, 3), ylim = c(0, 1.2), lwd = 2, col = "steelblue")
abline(v = peb_low, col = "steelblue", lty = 2, lwd = 1.2)
abline(v = peb_hi, col = "darkslategray", lty = 2, lwd = 1.2)

plot(density(data_full$CCS, na.rm = TRUE), main = "Density CCS", xlab = "Skor",
     xlim = c(-4, 3), ylim = c(0, 1.2), lwd = 2, col = "coral")
abline(v = ccs_low, col = "coral", lty = 2, lwd = 1.2)
abline(v = ccs_hi, col = "darkred", lty = 2, lwd = 1.2)

plot(density(data_full$OL, na.rm = TRUE), main = "Density OL", xlab = "Skor",
     xlim = c(-4, 3), ylim = c(0, 1.2), lwd = 2, col = "lightgreen")
abline(v = ol_low, col = "lightgreen", lty = 2, lwd = 1.2)
abline(v = ol_hi, col = "darkgreen", lty = 2, lwd = 1.2)

par(mfrow = c(1, 1), mar = c(5, 4, 4, 2) + 0.1)
```


## Density per Subgroup {#sec-plot-density-sub}

```{r}
#| label: fig-density-subgroup
#| fig-cap: "Density per Variabel per Subgroup (Pengurus vs. Anggota Biasa)"
#| fig-width: 10.7
#| fig-height: 7
d_peng  <- data_full[data_full$Anggota == "Pengurus", ]
d_biasa <- data_full[data_full$Anggota == "Anggota Biasa", ]

peb_low_p <- mean(d_peng$PEB, na.rm=TRUE) - 0.5*sd(d_peng$PEB, na.rm=TRUE)
peb_hi_p  <- mean(d_peng$PEB, na.rm=TRUE) + 0.5*sd(d_peng$PEB, na.rm=TRUE)
ccs_low_p <- mean(d_peng$CCS, na.rm=TRUE) - 0.5*sd(d_peng$CCS, na.rm=TRUE)
ccs_hi_p  <- mean(d_peng$CCS, na.rm=TRUE) + 0.5*sd(d_peng$CCS, na.rm=TRUE)
ol_low_p  <- mean(d_peng$OL, na.rm=TRUE) - 0.5*sd(d_peng$OL, na.rm=TRUE)
ol_hi_p   <- mean(d_peng$OL, na.rm=TRUE) + 0.5*sd(d_peng$OL, na.rm=TRUE)

peb_low_b <- mean(d_biasa$PEB, na.rm=TRUE) - 0.5*sd(d_biasa$PEB, na.rm=TRUE)
peb_hi_b  <- mean(d_biasa$PEB, na.rm=TRUE) + 0.5*sd(d_biasa$PEB, na.rm=TRUE)
ccs_low_b <- mean(d_biasa$CCS, na.rm=TRUE) - 0.5*sd(d_biasa$CCS, na.rm=TRUE)
ccs_hi_b  <- mean(d_biasa$CCS, na.rm=TRUE) + 0.5*sd(d_biasa$CCS, na.rm=TRUE)
ol_low_b  <- mean(d_biasa$OL, na.rm=TRUE) - 0.5*sd(d_biasa$OL, na.rm=TRUE)
ol_hi_b   <- mean(d_biasa$OL, na.rm=TRUE) + 0.5*sd(d_biasa$OL, na.rm=TRUE)

par(mfrow = c(1, 3), mar = c(15, 4, 4, 2) + 0.5)

plot(density(d_peng$PEB, na.rm = TRUE),
     main = "Density PEB: Pengurus vs Anggota Biasa", xlab = "Skor",
     xlim = c(-4, 3), ylim = c(0, 1.2), lwd = 2, col = "steelblue")
lines(density(d_biasa$PEB, na.rm = TRUE), col = "darkslategray", lwd = 2, lty = 2)
abline(v = c(peb_low_p, peb_hi_p), col = "steelblue", lty = 3, lwd = 1.5)
abline(v = c(peb_low_b, peb_hi_b), col = "darkslategray", lty = 3, lwd = 1.5)
legend("bottom", inset = c(0, -0.32),
       legend = c(sprintf("Pengurus (n=%d)", nrow(d_peng)),
                  sprintf("Anggota Biasa (n=%d)", nrow(d_biasa)),
                  sprintf("Cutoff P: [%.2f, %.2f]", peb_low_p, peb_hi_p),
                  sprintf("Cutoff AB: [%.2f, %.2f]", peb_low_b, peb_hi_b)),
       col = c("steelblue", "darkslategray", "steelblue", "darkslategray"),
       lty = c(1, 2, 3, 3), lwd = c(2, 2, 1.5, 1.5),
       cex = 0.80, bty = "n", xpd = TRUE)

plot(density(d_peng$CCS, na.rm = TRUE),
     main = "Density CCS: Pengurus vs Anggota Biasa", xlab = "Skor",
     xlim = c(-4, 3), ylim = c(0, 1.2), lwd = 2, col = "coral")
lines(density(d_biasa$CCS, na.rm = TRUE), col = "darkred", lwd = 2, lty = 2)
abline(v = c(ccs_low_p, ccs_hi_p), col = "coral", lty = 3, lwd = 1.5)
abline(v = c(ccs_low_b, ccs_hi_b), col = "darkred", lty = 3, lwd = 1.5)
legend("bottom", inset = c(0, -0.32),
       legend = c(sprintf("Pengurus (n=%d)", nrow(d_peng)),
                  sprintf("Anggota Biasa (n=%d)", nrow(d_biasa)),
                  sprintf("Cutoff P: [%.2f, %.2f]", ccs_low_p, ccs_hi_p),
                  sprintf("Cutoff AB: [%.2f, %.2f]", ccs_low_b, ccs_hi_b)),
       col = c("coral", "darkred", "coral", "darkred"),
       lty = c(1, 2, 3, 3), lwd = c(2, 2, 1.5, 1.5),
       cex = 0.80, bty = "n", xpd = TRUE)

plot(density(d_peng$OL, na.rm = TRUE),
     main = "Density OL: Pengurus vs Anggota Biasa", xlab = "Skor",
     xlim = c(-4, 3), ylim = c(0, 1.2), lwd = 2, col = "lightgreen")
lines(density(d_biasa$OL, na.rm = TRUE), col = "darkgreen", lwd = 2, lty = 2)
abline(v = c(ol_low_p, ol_hi_p), col = "lightgreen", lty = 3, lwd = 1.5)
abline(v = c(ol_low_b, ol_hi_b), col = "darkgreen", lty = 3, lwd = 1.5)
legend("bottom", inset = c(0, -0.32),
       legend = c(sprintf("Pengurus (n=%d)", nrow(d_peng)),
                  sprintf("Anggota Biasa (n=%d)", nrow(d_biasa)),
                  sprintf("Cutoff P: [%.2f, %.2f]", ol_low_p, ol_hi_p),
                  sprintf("Cutoff AB: [%.2f, %.2f]", ol_low_b, ol_hi_b)),
       col = c("lightgreen", "darkgreen", "lightgreen", "darkgreen"),
       lty = c(1, 2, 3, 3), lwd = c(2, 2, 1.5, 1.5),
       cex = 0.80, bty = "n", xpd = TRUE)

par(mfrow = c(1, 1), mar = c(5, 4, 4, 2) + 0.1)
```


## Histogram per Subgroup {#sec-plot-hist-sub}

```{r}
#| label: fig-hist-subgroup
#| fig-cap: "Distribusi Histogram per Subgroup (Pengurus vs. Anggota Biasa)"
#| fig-width: 10.7
#| fig-height: 8
peb_n_p <- table(categorize_score(d_peng$PEB))
ccs_n_p <- table(categorize_score(d_peng$CCS))
ol_n_p  <- table(categorize_score(d_peng$OL))
peb_n_b <- table(categorize_score(d_biasa$PEB))
ccs_n_b <- table(categorize_score(d_biasa$CCS))
ol_n_b  <- table(categorize_score(d_biasa$OL))

plot_hist_sub <- function(vec, cutlow, cuthi, n_cat, colors3, judul, xmin, xmax) {
  brk  <- hist(vec, plot = FALSE, breaks = 20)
  cols <- cut(brk$mids, breaks = c(-Inf, cutlow, cuthi, Inf), labels = colors3)
  hist(vec, main = judul, xlab = "Skor",
       col = as.character(cols), border = "white", xlim = c(-4, 3), ylim = c(0, 150), breaks = 20)
  op <- par(family = "mono")
  legend("bottom", inset = c(0, -0.42),
         legend = c(sprintf("%-6s (n=%3d) [%6.2f, %5.2f]", "Rendah", n_cat["Rendah"], xmin, cutlow),
                    sprintf("%-6s (n=%3d) [%6.2f, %5.2f]", "Sedang", n_cat["Sedang"], cutlow, cuthi),
                    sprintf("%-6s (n=%3d) [%6.2f, %5.2f]", "Tinggi", n_cat["Tinggi"], cuthi, xmax)),
         fill = colors3, cex = 0.85, bty = "n", xpd = TRUE)
  par(op)
}

par(mfrow = c(2, 3), mar = c(7, 4, 4, 2) + 0.5)

plot_hist_sub(d_peng$PEB, peb_low_p, peb_hi_p, peb_n_p,
              c("lightsteelblue","steelblue","darkslategray"),
              "Distribusi PEB - Pengurus (n=176)",
              min(d_peng$PEB, na.rm=TRUE), max(d_peng$PEB, na.rm=TRUE))
plot_hist_sub(d_peng$CCS, ccs_low_p, ccs_hi_p, ccs_n_p,
              c("lightsalmon","coral","darkred"),
              "Distribusi CCS - Pengurus (n=176)",
              min(d_peng$CCS, na.rm=TRUE), max(d_peng$CCS, na.rm=TRUE))
plot_hist_sub(d_peng$OL, ol_low_p, ol_hi_p, ol_n_p,
              c("palegreen","lightgreen","darkgreen"),
              "Distribusi OL - Pengurus (n=176)",
              min(d_peng$OL, na.rm=TRUE), max(d_peng$OL, na.rm=TRUE))

plot_hist_sub(d_biasa$PEB, peb_low_b, peb_hi_b, peb_n_b,
              c("lightsteelblue","steelblue","darkslategray"),
              "Distribusi PEB - Anggota Biasa (n=362)",
              min(d_biasa$PEB, na.rm=TRUE), max(d_biasa$PEB, na.rm=TRUE))
plot_hist_sub(d_biasa$CCS, ccs_low_b, ccs_hi_b, ccs_n_b,
              c("lightsalmon","coral","darkred"),
              "Distribusi CCS - Anggota Biasa (n=362)",
              min(d_biasa$CCS, na.rm=TRUE), max(d_biasa$CCS, na.rm=TRUE))
plot_hist_sub(d_biasa$OL, ol_low_b, ol_hi_b, ol_n_b,
              c("palegreen","lightgreen","darkgreen"),
              "Distribusi OL - Anggota Biasa (n=362)",
              min(d_biasa$OL, na.rm=TRUE), max(d_biasa$OL, na.rm=TRUE))

par(mfrow = c(1, 1), mar = c(5, 4, 4, 2) + 0.1)
```
